【裁判字號】    95,簡上,17
【裁判日期】    950829
【裁判案由】    侵權行為損害賠償
【裁判全文】
臺灣花蓮地方法院民事判決  95年度簡上字第17號
    上  訴  人  甲○○
    被上訴人    乙○○
上列當事人間請求侵權行為損害賠償事件，上訴人對於中華民國
95年3月29日本院花蓮簡易庭94年度花簡字第222號第一審判決提
起上訴，本院於中華民國95年8月15日言詞辯論終結，判決如下
：
    主  文
原判決關於駁回上訴人後開第二項之訴部分廢棄。
上開廢棄部分，被上訴人應再給付新台幣萬元予上訴人。
其餘上訴駁回。
第二審訴訟費用由上訴人負擔十分之九，餘由被上訴人負擔。
    事實及理由
一、上訴人於原審起訴主張：上訴人因不滿意被上訴人所出售之
    商品品質，聲請花蓮縣政府消費者保護官調解，於民國93年
    8月20日下午3時許，兩造在保護官室內調解時，被上訴人竟
    基於侮辱上訴人名譽之故意，以台語「唔晟囝仔」辱罵上訴
    人，指上訴人不入流，上訴人係陸軍官校正期班畢業，當過
    建築公司董事長，豐蓮電台新聞部主任，後山前報報社副總
    編輯，親民黨花蓮市黨部主任，目前是台灣經貿觀光記者聯
    誼總會副秘書長兼台灣經貿觀光雜誌社副總編輯、媒體人，
    也經營民宿，拒絕陳報收入金額及財產資料，因遭辱罵名譽
    受損，爰依民法第184條第1項前段侵權行為損害賠償請求權
    ，請求被上訴人賠償慰撫金新台幣（下同）30萬元。
二、被上訴人雖自認以上開台語罵上訴人之事實，惟以：我只是
    罵他無理取鬧、不學好、做壞事，沒有惡意，因為我已經70
    歲了，我小孩年紀都比上訴人大，我是直銷商，賣的是塑身
    的調整型內衣褲，上訴人不滿意品質，就寄信到我們公司、
    我家、報社、電視台去投訴，並檢舉公司逃漏稅，還指訴我
    詐欺，所以我才會這樣罵他。我是高商畢業，擔任花蓮地區
    直銷商，有賣出才有銷售獎金，沒有固定收入，平均收入一
    個月不到2萬元，名下沒有不動產，只有一台車，也已經回
    收了，且被別人倒債，目前負債4百萬元，爰聲明請求駁回
    上訴人之訴等語。
三、本件原審對於上訴人之請求，判決被上訴人應給付上訴人2
    萬元，並駁回其餘之訴，上訴人就其敗訴部分，聲明不服，
    求將原判決確定部分以外廢棄，廢棄部分被上訴人應再給付
    上訴人28萬元，被上訴人則求為判決駁回上訴。
四、上訴人主張被上訴人於上開時地，以台語「唔晟囝仔」辱罵
    上訴人之事實，為被上訴人所不爭執，並經本院職權調閱94
    年度簡上字第89號妨害名譽卷宗可參，堪信為真實。兩造協
    議限縮本件爭點為：
  (一)罵人「唔晟囝仔」有無侵害名譽？
  (二)本件慰撫金以多少為適當？
五、按因故意或過失，不法侵害他人之權利者，負損害賠償責任
    ，又不法侵害他人之身體、健康、名譽、自由、信用、隱私
    、貞操，或不法侵害其他人格法益而情節重大者，被害人雖
    非財產上之損害，亦得請求賠償相當之金額，民法第184條
    第1項前段、第195條第1項分別定有明文。又名譽被侵害者
    ，關於非財產上之損害，加害人雖亦負賠償責任，但以相當
    之金額為限。所謂相當，自應以實際加害情形與其名譽影響
    是否重大，及被害者之身分地位與加害人經濟狀況等關係定
    之，有最高法院47年度台上字第1221號判例可參。經查：
  (一)按侵害名譽，指以言語、文字、漫畫或其他方法貶損他人在
    社會上的評價，使其受到他人憎惡、蔑視、侮辱、嘲笑、不
    齒與其來往，是否侵害名譽，應就社會一般人的評價客觀判
    斷之，被上訴人在公開場合辱罵上訴人「唔晟囝仔」，在客
    觀上，自足以造成上訴人在社會上之評價受損，對於上訴人
    之名譽構成損害。被上訴人所辯，因上訴人年紀比伊小孩還
    小，這樣糾正他，並無惡意云云，僅為其主觀認知，尚屬無
    據。
  (二)本院斟酌被上訴人在行政機關行調解時，公然辱罵上訴人之
    情節及兩造學經歷、身分、地位、職業及被上訴人名下並無
    不動產，僅有車輛一台，經濟能力不佳，有全國財產稅總歸
    戶財產查詢清單可證等一切狀況，認被上訴人請求慰撫金，
    以5萬元為適當。
六、從而，原審酌予上訴人2萬元之慰撫金，稍嫌過低，上訴人
    執此原因，請求廢棄原判決確定以外之部分，並命被上訴人
    再給付上訴人3萬元，為有理由，逾此部份為無理由，應予
    駁回。
七、本件事證已臻明確，兩造其餘攻擊防禦方法及舉證，無礙勝
    負判斷，爰不一一論列，併此敘明。
結論，本件上訴為一部有理由，一部無理由，依民事訴訟法第43
6條之1第3項、第449條、第450條、第79條但書，判決如主文。
中    華    民    國    95    年    8     月    29    日
                        臺灣花蓮地方法院民事庭
                            審判長法官  林碧玲
                            法      官  陳燁真
                            法      官  蕭一弘
上列正本係照原本作成。
本判決不得上訴。
中    華    民    國    95    年    8     月    29    日
                            法院書記官  紀龍年


司法院資訊處製作；財團法人民間司法改革基金會備份。
